高雄高等行政法院簡易判決
　　　　　　　　　　　　　　　　　　 96年度簡字第00143號
原　　　告　甲○○
送達代收人　乙○○
被　　　告　高雄市政府衛生局
代　表　人　韓明榮　局長
上列當事人間因食品衛生管理法事件，原告不服高雄市政府中華
民國96年2月14日高市府法一字第0960008895號訴願決定，提起
行政訴訟。本院判決如下：
    主  文
原告之訴駁回。
訴訟費用由原告負擔。
    事實及理由
一、緣本件原告於民國（下同）95年6月2日在雅虎拍賣網站（
    http: //tw.page. bid.yahoo.com/tw/auction/0000000000
    ）刊登「加力能」產品廣告，廣告內容載有「加力能的TM基
    要成分維生素E是脂溶性維生素，可減少細胞膜上多元不飽
    和脂肪酸的氧化。維持細胞膜的完整性，具有抗氧化作用，
    維持皮膚及血球細胞的健康」等字句，惟其食品標示成分中
    並未含有維生素E，其廣告整體內容，涉及誇張及易生誤解
    ，經台中縣衛生局查獲移由被告處理。經被告派員調查結果
    ，認其違規情節屬實，遂以原告違反食品衛生管理法第19條
    第1項之規定，依同法第32條第1項之規定裁處原告罰鍰新台
    幣（下同）3萬元，原告不服，提起訴願，遭決定駁回，遂
    提起本件行政訴訟。
二、原告主張略謂：（一）原告委託人（即原告配偶）乙○○於
    高雄市楠梓區衛生所接受訪談時，已據實告知系爭產品成份
    含有「小麥胚芽油」，並無不實欺騙或以此作為藉口，而系
    爭產品包裝也確實已標示其成份為「小麥胚芽油」，系爭產
    品之拍賣網頁亦未談及對身體上有任何療效，產品說明「抗
    氧化作用」也是依照食品衛生法規之說明，該引用句既是在
    法規允許的範圍內，並不算是違反食品衛生法規。（二）再
    者，小麥胚芽油本身就含有豐富維生素E，而維生素E本就有
    抗氧化作用，原告於系爭產品說明作此敘述並無違法或不當
    ，被告裁處罰鍰顯屬不當。（三）原告在拍賣網站刊登廣告
    銷售美商仙妮蕾德商品，所有拍賣商品之描述均係依據美商
    仙妮蕾德公司之網路網頁刊登，所有商品說明描述皆在該指
    示合法法規下銷售販賣，既然是在合法範圍內銷售產品，為
    何原告販賣該商品卻為違法？（四）被告最初是以系爭產品
    之敘述談及療效，要求原告說明，嗣後又以廣告內容不符裁
    處原告，訴願決定又以該產品標示不明產品成分、未含維生
    素E等語駁回原告之訴願，被告處分之理由究為何者，原告
    實難明瞭。（五）又系爭產品既未經檢驗，則被告未查明系
    爭產品成分內究竟有無小麥胚芽油及維生素E，即逕行裁處
    原告，實嫌草率，且系爭產品之營養指標也只是部分成分提
    供參考，產品包裝說明如有不實，也是產品製造者即美商仙
    妮蕾德公司之問題，與原告無關，為此起訴聲明求為判決訴
    願決定及原處分均撤銷等語。
三、被告則以：（一）按食品衛生管理法第19條第1項及第32條
    第1項分別規定：「對於食品、食品添加物或食品用洗潔劑
    所為之標示、宣傳或廣告，不得有不實、誇張或易生誤解之
    情形。」「違反上述規定者，處新臺幣3萬元以上15萬元以
    下罰鍰，一年內再次違反者，並得廢止其營業或工廠登記證
    照；對其違規廣告，並得按次連續處罰至其停止刊播為止。
    」又行政院衛生署（下稱衛生署）94年3月31日衛署食字第
    00940402395號函公告修訂之「食品廣告標示詞句涉及虛偽
    、誇張或醫藥效能之認定表」（下稱認定表）係針對食品衛
    生管理法第19條第1項所定何為誇張、易生誤解之不確定法
    律概念，為統一事實認定之基準，或為避免行政裁量時就法
    律效果之決定裁量或選擇裁量之恣意，透過行政釋示資為衛
    生機關一體遵循之據，寓有避免各衛生機關於相同事件恣意
    為不同之處理或行政行為產生不公平之結果（司法院釋字第
    423號、第511號解釋參照）。（二）前開認定表中「一般營
    養素可敘述之生理功能例句」係對於一般營養素之說明，如
    維生素A、維生素B1、維生素E等等，原告只是針對「小麥胚
    芽油」成分做介紹，並非「認定表」中一般營養素；另參照
    衛生署96年1月19日衛署食字第096001241號函釋示：「具有
    抗氧化作用」乙詞僅係維生素E可敘述之生理功能例句，其
    他成分不得宣稱，原告以此藉口推托搪塞，希冀免除違反食
    品衛生管理法規責任，實無可採。（三）依據消費者保護法
    施行細則第23條規定：「廣告」指利用電視、廣播、影片、
    幻燈片、報紙、雜誌、傳播、海報、招牌、牌坊、電話傳真
    、電子視訊、電子語音、電腦或其他方法，可使不特定多數
    人知悉其宣傳內容之傳播。因此，透過各種媒體管道（包含
    網際網路之連結），可使不特定多數人知悉其宣傳內容，進
    而達到招徠商業利益之效果，即構成廣告行為。若廣告內容
    有涉及違反食品衛生相關法令之規定者，即屬違法。（衛生
    覃95年4月12日衛署食字第0950014498號函），另參照衛生
    署95年4月13日衛署食字第0950014814號函釋示：廣告行為
    之構成，係可使不特定多數人知悉其宣傳內容，進而達到招
    徠商業利益之效果。故網站中如有販售特定產品，則網站內
    所有網頁，及經由該網站聯結之網站、網頁、網址等內容，
    均屬於廣告範疇，若有涉及違反食品衛生相關法令之規定者
    ，即屬違法。（四）依據行政程序法第2條規定：本法所稱
    行政程序，係指行政機關作成行政處分、締結行政契約、訂
    定法規命令與行政規則、確定行政計畫、實施行政指導及處
    理陳情等行為之程序。本法所稱行政機關，係指代表國家、
    地方自治團體或其他行政主體表示意思，從事公共事務，具
    有單獨法定地位之組織。食品衛生管理法中有關食品違規廣
    告之罰則，屬於行政罰法第1條所稱違反行政法上義務而受
    罰鍰之處罰；依據衛生署95年4月28日衛署食字第095001638
    8號函釋示：「食品衛生管理法第32條第1項係以違規行為人
    為處分對象，．．．自應負起該違規廣告之責任。」另參照
    衛生署84年12月30日衛署食字第84076719號函釋示廣告內容
    如未針對某特定食品產品，且僅宣傳營養成分之營養價值，
    則視為對民眾之營養宣導教育，並未違反食品衛生管理法規
    定。然食品廣告如為推介特定食品，同時以就該產品所含成
    分，宣稱可達特定之生理功能或效果，則易使民眾誤認僅食
    用該品即可達到改善生理機能效果，已明顯誤導民眾正確均
    衡飲食之觀念，則違反食品衛生管理法規定。（五）被告以
    系爭「加力能」產品廣告內容「加力能的TM基要成分維生素
    E是脂溶性維生素，可減少細胞膜上多元不飽和脂肪酸的氧
    化。維持細胞膜的完整性，具有抗氧化作用，維持皮膚及血
    球細胞的健康」惟食品標示成分中未含有維生素E，廣告整
    體內容，涉及誇大易生誤解，違反食品衛生管理法第19條第
    1項之規定，被告考慮原告係第1次違規，僅處罰鍰最低額3
    萬元，已實質考量違規情節予從輕從寬之處分，核與罰鍰之
    上限15萬元，相差甚鉅，對於受裁處人顯非不利，易言之，
    系爭裁處並無違法或不當或違反比例原則之處，故聲明求為
    判決駁回原告之訴。
四、本件如第一段所載之事實，分別為兩造所自陳，並有系爭食
    品之拍賣網頁列印資料及被告95年9月21日高市衛食字第095
    0032132號處分書附原處分及訴願卷可稽，自堪認定。原告
    雖以前揭情詞資為爭執，惟查：
（一）按「對於食品、食品添加物或食品用洗潔劑所為之標示、
      宣傳或廣告，不得有不實、誇張或易生誤解之情形。」「
      違反第19條第1項規定者，處新臺幣3萬元以上15萬元以下
      罰鍰，．．．」分別為食品衛生管理法第19條第1項及第
      32條第1項前段所明定。查上述食品衛生管理法第19條第1
      項規定，係基於食品衛生管理法為管理食品衛生安全及品
      質，以維護國民健康之立法目的，就食品之宣傳或廣告有
      不實、誇張或易生誤解情事，所為之規範，故於食品之廣
      告或宣傳之整體表現，有不實、誇張或易生誤解之情形時
      ，即構成該條規定之違章。
（二）經查，原告於95年6月2日在雅虎拍賣網站（http://tw.pa
      ge.bid.yahoo.com/tw/auction/0000000000）刊登「加力
      能」產品廣告：「加力能的TM基要成分維生素E是脂溶性
      維生素，可減少細胞膜上多元不飽和脂肪酸的氧化。維持
      細胞膜的完整性，具有抗氧化作用，維持皮膚及血球細胞
      的健康」「我們獨特配方的維生素和礦物質產品，將維生
      素、濃縮草本粒華及其它天然成分組合而提升了其內在益
      處。」等字句，惟觀該食品外包裝所標示之成分：「小麥
      胚芽油、花粉、磷脂、韓國人蔘」及其營養之標示內容並
      未含有維生素E，有各該外包裝及網頁資料附訴願卷可稽
      。而依據衛生署公告之認定表第貳項有關「詞句未涉療效
      及誇大」部分就維生素Ｅ部分固有例示：「維生素Ｅ：減
      少細胞膜上多元不飽和脂肪酸的氧化。維持細胞膜的完整
      性。具有抗氧化作用。維持皮膚及血球細胞的健康。」等
      詞，然其僅係一般營業素即維生素Ｅ所得敘述之詞句，其
      他成分並不得援引宣稱，此亦有衛生署96年1月19日衛署
      食字第096001241號函釋附原處分卷足資參照。則綜合原
      告刊登之系爭廣告所欲傳達給消費者之訊息整體，包括文
      字敘述、產品品名、圖案等，原告將特定產品之名稱、圖
      片與一般營養素維生素Ｅ之醫學常識結合刊登一處，即會
      誤導消費者認為系爭食品係營養素維生素Ｅ食品，且食用
      該產品可以達到減少細胞膜上多元不飽和脂肪酸的氧化，
      維持細胞膜的完整性，具有抗氧化作用，維持皮膚及血球
      細胞的健康之功能甚明。然而，小麥胚芽究與維生素Ｅ不
      同，系爭廣告之整體表現，已屬「誇大不實、易生誤解」
      ，洵堪認定。原告訴稱系爭廣告並未涉及療效，且小麥胚
      芽油本身就含有豐富維生素E，被告既未經鑑定系爭食品
      有無維生素Ｅ之成分，即不應認定系爭廣告誇大不實，易
      生誤解云云，並非可採。
（三）又食品衛生管理法第19條第1項乃對於刊登食品廣告者所
      課予之公法上義務，原告既要刊登廣告銷售系爭食品以營
      利，自有注意其廣告詞句之用語，不得違反食品衛生管理
      第19條第1項之規定，而依其情形並無不能注意之情事，
      乃原告仍以上開詞句刊登於系爭廣告，縱非故意，亦有過
      失。且縱銷售系爭食品之其他廠商例如美商仙妮蕾德公司
      亦以上開詞句刊登廣告，然原告要引用前，亦有查證之注
      意義務，然其不加以查證率予刊登，益證原告確有過失。
      原告主張其係援用美商仙妮蕾德公司之商品廣告用語，係
      屬合法銷售產品云云，並非可取。
五、綜上所述，原告之主張並不可採。從而，被告以原告違反食
    品衛生管理法第19條第1項之規定，依同法第32條第1項之規
    定裁處原告最低罰鍰3萬元，並無違誤，訴願決定予以維持
    ，亦無不合。原告起訴意旨求為撤銷，為無理由，應予駁回
    。並不經言詞辯論為之。又本件事證已臻明確，兩造其餘主
    張核與判決之結果無影響，爰不逐一論述，併此敘明。
據上論結，本件原告之訴為無理由，依行政訴訟法第236條、第
233條第1項、第195條第1項後段、第98條第3項前段，判決如主
文。
中　　華　　民　　國　　96　　年　 　7　　月　 31  　 日
                       第二庭 法  官   簡慧娟
以上正本係照原本作成。
如不服本判決，應於送達後20日內，向本院提出上訴狀並表明上
訴理由，如於本判決宣示後送達前提起上訴者，應於判決送達後
20日內補提上訴理由書（須按他造當事人人數附繕本）。
提起上訴應預繳送達用雙掛號郵票7份（每份34元）。
中　　華　　民　　國　　96　　年　 　7　　月　 31  　 日
　　　　　　　　　　　　　　　書記官   楊曜嘉
附註:
行政訴訟法第235條（第1項、第2項）:
對於適用簡易程序之裁判提起上訴或抗告，須經最高行政法院之
許可。
前項許可，以訴訟事件所涉及之法律見解具有原則性者為限。
